臺灣新竹地方法院刑事判決　　　　　　　96年度重訴字第12號
公　訴　人　臺灣新竹地方法院檢察署檢察官
被　　　告　丁○○SUKKA.
　　　　　　　　　　3號
指定辯護人　本院公設辯護人周凱珍
上列被告因殺人案件，經檢察官提起公訴（96年度偵字第4976號
），本院判決如下：
    主  文
丁○○殺人，處有期徒刑拾伍年，褫奪公權拾年。扣案之尖刀壹
支，沒收之。
    事  實
一、丁○○（SUKKAMONKUN SATCHATHEP，綽號「阿蘇」）為申請
    來臺依親之泰國籍人士，於民國96年8 月25日20時許，在新
    竹市○○路432號2樓其居住之工寮房間內（偵查卷內「甲○
    遭殺害案刑案現場圖」編號房間」），與昔日友人甲○（
    亦為申請來臺依親之泰國籍人士，外僑居留證英文名字為PH
    OCHAISRI NOPPHARAT）因細故發生爭吵，丁○○竟基於殺人
    之犯意，持其所有之長約27.2公分、寬約5.7公分之尖刀1支
    猛力刺向甲○，1刀自甲○腹部刺進，另1刀則自甲○左背部
    刺進。而自甲○腹部刺入之傷口在右胸高112公分至118公分
    處，中線向右4公分，有一12點鐘向6點鐘方向之穿刺傷，表
    面傷口為6×3公分，合起來為6.5 公分。刀徑由肋骨下緣，
    劃過肝臟中葉下緣形成3×3公分之切割傷，進入大網膜，切
    開左腎上半部，再穿過橫隔膜，形成14×3 公分穿通口，於
    邊緣並有多次切割痕。刀徑進入左肋膜腔後於第12肋骨處形
    成0.4×0.2公分之穿刺口，並和左背高122 公分、左13公分
    之0.3公分穿刺口相通。另一出口位於第11根肋骨上形成6公
    分切割口，並和左背高120公分至126公分之7×2公分穿刺口
    相通，綜觀整個刀徑為由右向左，由下朝上，由前向後，此
    一傷害並造成左肺塌陷，左肋膜腔積血1500毫升，主動脈下
    出血5×2公分，及腹腔積血200 豪升。甲○於同日21時17分
    許緊急送抵馬偕紀念醫院新竹分院急救時，仍於到院前因銳
    器刺傷造成血氣胸及大出血，導致低容積性休克死亡。丁○
    ○殺害甲○並委託劉美玲報警後，即逃離現場準備返回泰國
    ，惟於翌日23時4 分許，在臺灣桃園機場辦理出境手續時，
    為警查獲，並在案發現場扣得丁○○所有供上述殺人犯行所
    用之尖刀1支。
二、案經甲○配偶乙○○告訴及新竹市警察局第二分局報告臺灣
    新竹地方法院檢察署檢察官相驗偵查起訴。
    理  由
一、證據能力有無之判斷：
    本件公訴人所提出經本院據以認定事實之所有證據方法（包
    含證人之證述與文書證據、物證等證據方法），並無證據證
    明係公務員違背法定程序所取得；又本件公訴人所提出經本
    院據為論斷依據之各項證據方法中，其中證人巴壯（英文名
    字為 KWANMO NGKHON）、劉美玲、余義恆、蔡義男於警詢中
    所為之陳述，雖係屬審判外之陳述，依刑事訴訟法第159 條
    第1 項之規定無證據能力。惟被告及指定辯護人均未於言詞
    辯論終結前聲明異議，依法應視為同意上開證據方法作為證
    據，又本院經審酌上開言詞陳述作成時之情況，並無顯然之
    瑕疵，認為以上開證據方法作為證據應屬適當，依刑事訴訟
    法第159條之5第1 項之規定，應認有證據能力。再公訴人所
    提出經本院據以認定事實之各項公務員職務上所製作之文書
    證據及證人巴壯、劉美玲、余義恆、蔡義男、丙○○於偵查
    中向檢察官所為之陳述，亦均無顯有不可信情況之情形，依
    刑事訴訟法第159條之4第1款、第159條之1第2項之規定，亦
    應認均有證據能力，先予敘明。
二、認定犯罪事實所憑之證據及認定之理由：
(一)、上開犯罪事實，業據被告丁○○迭於警詢、偵查及本院調查
    、準備程序、審理中坦承不諱，核與證人巴壯、劉美玲、余
    義恆、蔡義男、丙○○證述大致相符，並有刑案現場測繪圖
    4 紙、新竹市警察局第二分局處理相驗案件初步調查報告暨
    報驗書1 份、現場照片64張、臺灣新竹地方法院檢察署勘驗
    筆錄2 份、馬偕紀念醫院乙種診斷證明書、相驗屍體證明書
    、法醫驗斷書、法務部法醫研究所解剖報告書、內政部警政
    署刑事警察局鑑驗書各1份在卷可稽（486號相卷第2頁、 第
    24頁、第29頁至第32頁、第55頁、第74頁、第77頁至第88頁
    、4976號偵卷第53頁至第55頁、第56頁至第72頁、第78頁第
    96頁至第101 頁、本院卷第29頁至第35頁、第39頁至第40頁
    ），此外，復有被告所有供上述殺人犯行所用之尖刀1 支扣
    案可資佐證。
(二)、被害人甲○死亡後，經臺灣新竹地方法院檢察署檢察官囑由
    法務部法醫研究所解剖鑑定結果：關於解剖研判經過部分：
    １、醫療證據：無。２、外傷證據：右胸於高112公分至118
    公分處，中線向右4公分，有一12點鐘向6點鐘方向之穿刺傷
    ，表面傷口為6×3公分，合起來為6.5 公分。刀徑由肋骨下
    緣，劃過肝臟中葉下緣形成3×3公分之切割傷，進入大網膜
    ，切開左腎上半部，再穿過橫隔膜，形成14×3 公分穿通口
    ，於邊緣並有多次切割痕。刀徑進入左肋膜腔後於第12肋骨
    處形成0.4×0.2公分之穿刺口，並和左背高122 公分、左13
    公分之0.3 公分穿刺口相通。另一出口位於第11根肋骨上形
    成6 公分切割口，並和左背高120公分至126公分之7×2公分
    穿刺口相通，綜觀整個刀徑為由右向左，由下朝上，由前向
    後，此一傷害並造成左塌陷，左肋膜腔積血1500毫升，主動
    脈下出血5×2公分，及腹腔積血200 豪升。３、肉眼觀察及
    人身鑑別：死者身高172 公分，胸寬20公分，胸厚20公分。
    頭留黑色中長髮，外貌與所述之37歲相符，兩眼瞳孔為 0.3
    公分，結合膜蒼白，口內含自然牙。除上述之傷害外，左耳
    戴有耳環，右胸於傷口上方有刮擦傷8 公分。雙足自然下垂
    ，雙膝有多處陳舊疤痕大達3×0.5公分。４、解剖觀察結果
    ：(1)、頭部：腦重1480公克，頭皮無外傷；帽狀腱膜無出血
    ；頭骨無骨折，腦膜外觀蒼白，腦間質無著變。腦底血管先
    天異常發生。顱底前、中、後窩完整無骨折。脊柱完整無骨
    折。(2)、頸部：皮下組織無異常出血，舌骨及甲狀軟骨完整
    無骨折。咽喉無水腫。氣道暢通。各器官無著變，舌頭無咬
    痕。(3)、胸部：、心臟重350 公克，心包膜及心外膜平滑
    無黏連。冠狀動脈暢通。心肌層呈均勻紅棕色。心內膜光滑
    無贅疣。瓣膜無著變。主動脈暢通無阻塞。肺動脈、上、下
    腔靜脈及肺靜脈無著變。、胸腹腔：除上述之傷害外，胸
    骨及鎖骨完整無骨折。、肺臟：左肺重150 公克，右肺重
    500 公克。兩側肋膜無黏連；除上述之傷害外，肺間質充血
    、水腫；氣管及支氣管暢通無阻塞。(4)、腹部：腹腔：除
    上述之傷害外，無其他病變存在。、肝臟：重1500公克，
    膽囊有20毫升膽汁，夾膜完整，間質呈紅棕色。膽道走向正
    常。、消化道：胃內有少量酒精味道之內容物；小腸及大
    腸外觀無著變。、腎臟：右腎重140公克，左腎重170公克
    。除上述之傷害外，間質無著變。輸尿管走向正常，膀胱粘
    膜無著變。生殖器官無著變。、胰臟：完整無著變。、
    脾臟：重70公克，外表完整，間質呈暗紅色。５、其他：疑
    似兇刀乙把，單刃，總長40.3公分，刃長27.2公分，刃部最
    寬5.7 公分；關於鑑定研判經過：１、顯微鏡觀察結果：(1)
    、腦無著變。(2)、心臟含細小心肌疤痕。(3)、肺臟出血、塌
    陷。(4)、肝臟無著變。(5)、腎臟切割傷。(6)、新鮮血塊。２
    、毒物化學檢驗：詳法務部法醫研究所毒物化學報告（T96-
    1386）。３、人身鑑別：無。４、解剖解果：(1)、胸部穿刺
    傷，合併血氣胸。(2)、多器官切割傷。關於死亡經過研判：
    造成死者之死亡原因為右胸銳器穿刺傷造成血氣胸及低容積
    性休克死亡其刺傷之形成為外力造成，死亡方式為他殺。另
    外死者之毒物學中檢出血液中之酒精濃度為217mg/dL，顯示
    死者當時為有喝酒之狀態。關於鑑定結果：死者甲○（59年
    7月6日生，居留證字號：FC00000000）因銳器刺傷造成血氣
    胸及大出血，導致低容積性休克死亡。其死亡方式為他殺。
(三)、依前揭鑑定結果可知，被害人甲○確因銳器刺傷造成血氣胸
    及大出血，導致低容積性休克死亡，故被害人甲○之死亡確
    係因被告持其所有之長約27.2公分、寬約5.7公分之尖刀1支
    猛力刺向甲○腹部及左背部刺進行為所致應可認定。又人體
    之胸、腹部有重要之臟器分佈，為人體之要害部位，若以銳
    利尖刀刺向胸、腹部，極易造成大量出血而導致死亡之結果
    ，乃為一般常識，而被告丁○○係智慮成熟之人，且為上開
    行為時，復無其他原因失去辨識及判斷能力之情，可見被告
    丁○○對於以銳利尖刀刺向被害人甲○胸、腹部，將會造成
    其死亡等情，當知之甚稔，足認被告丁○○下手即有殺人之
    直接故意甚明，是被告自白與事實相符，應可採信。綜上，
    本件事證明確，被告丁○○殺人犯行，洵堪認定。
三、論罪：
(一)、核被告丁○○所為，係犯刑法第271條第1項殺人罪。
(二)、被告丁○○於殺人犯行未被發覺前，雖有請證人劉美玲報警
    ，惟立刻偕妻打包行李，並於向老闆娘借支新臺幣10,000元
    後隨即逃逸，嗣於案發翌日之96年8月26日23時4分許，在臺
    灣桃園機場辦理出境手續時，為警查獲，參以被告自承：當
    時穿藍色工作服及褲子，有沾到血跡，該衣服交由我太太，
    我太太則丟棄在桃園車站附近，殺人後想試試看能否逃亡成
    功，不用接受法律制裁等語（4976號偵卷第11頁、本院卷第
    10頁），則其顯無自願接受裁判之意甚明，自無刑法第62條
    關於自首規定之適用，附此敘明。
四、科刑：
    按刑法及刑法施行法業於95年7月1日修正施行，而被告行為
    時已在前揭修法施行之後，故本案自無新舊法比較之問題，
    應逕依修正後之規定予以論處，合先敘明。爰審酌被告並無
    前科紀錄，素行尚可，此有臺灣新竹地方法院檢察署刑案資
    料查註紀錄表及臺灣高等法院被告前案紀錄表各1 份在卷足
    憑，然前與被害人無冤無仇，竟因細故糾紛，不思以和平理
    智之方式解決，而意氣用事，持尖刀刺向被害人之胸、腹部
    ，而刀徑由肋骨下緣，劃過肝臟中葉下緣進入大網膜，切開
    左腎上半部，再穿過橫隔膜，於邊緣有多次切割痕，再進入
    左肋膜腔後於第12肋骨處形成穿刺口，並和左背高122 公分
    、左13公分之0.3 公分穿刺口相通，傷口之深，足見被告下
    手之重，手段極兇殘，且導致被害人寶貴生命喪失，造成被
    害人家屬承受極大傷慟，嚴重影響社會秩序，對人權毫無尊
    重，並造成社會大眾生命之不安，行為殊不可取，惟犯後坦
    承犯行，尚具悔意，及其犯罪之動機、目的、手段等一切情
    狀，量處如主文所示之刑，又依其犯罪之性質認有褫奪公權
    之必要，爰依刑法第37條第2項之規定，併宣告褫奪公權10
    年。又扣案之尖刀1支，為被告所有且供其犯殺人罪所用之
    物，爰依刑法第38條第1項第2款宣告沒收之。
五、據上論斷，應依刑事訴訟法第299條第1項前段，刑法第 271
    條第1項、第37條第2項、第38條第1項第2款，判決如主文。
本案經檢察官鄒茂瑜到庭執行職務。
中　　華　　民　　國　　96　　年　　12　　月　　26　　日
                  刑事第一庭審判長法　官  許翠玲
　                                法  官  楊惠芬
                                  法  官  楊數盈
以上正本證明與原本無異。
如不服本判決應於收受本判決後10日內向本院提出上訴書狀，上
訴書狀應敘述具體理由。上訴書狀未敘述上訴理由者，應於上訴
期間屆滿後20日內補提理由書狀於本院 (均須按他造當事人之人
數附繕本 )「切勿逕送上級法院」。
                                  書記官  謝國聖
中　　華　　民　　國　　96　　年　　12　　月　　26　　日
附錄本案論罪科刑法條全文：
刑法第271條第1項：
殺人者，處死刑、無期徒刑或10年以上有期徒刑。
